【裁判字號】    95,上訴,773
【裁判日期】    950712
【裁判案由】    違反毒品危害防制條例
【裁判全文】
臺灣高等法院高雄分院刑事判決         95年度上訴字第773號
上  訴  人  臺灣高雄地方法院檢察署檢察官
被      告  甲○○
上列上訴人因被告違反毒品危害防制條例案件，不服臺灣高雄地
方法院94年度訴字第3038號中華民國95年3月16日第一審判決（
起訴案號：臺灣高雄地方法院檢察署94年度毒偵字第6371號；移
送併辦案號：同署94年度毒偵字第8693、9694號、95年度毒偵字
第1284、1315號），提起上訴，及移送併辦（案號：同署95年度
毒偵字第2827、3898號），本院判決如下：
    主  文
原判決撤銷。
甲○○連續施用第一級毒品，處有期徒刑拾月；扣案之海洛因柒
包（淨重合計伍點玖參公克，另含殘留海洛因粉末難以完全析離
之包裝袋柒個）、含有海洛因粉末難以完全析離之海洛因殘渣袋
參個、吸管壹支，均沒收銷燬；扣案之塑膠鏟子壹支，沒收之。
又連續施用第二級毒品，處有期徒刑陸月；扣案之甲基安非他命
壹包（毛重零點貳公克）沒收銷燬；扣案之塑膠鏟子壹支，沒收
之。應執行有期徒刑壹年貳月；扣案之海洛因柒包（淨重合計伍
點玖參公克，另含殘留海洛因粉末難以完全析離之包裝袋柒個）
、甲基安非他命壹包（毛重零點貳公克）、及含有海洛因粉末難
以完全析離之海洛因殘渣袋參個、吸管壹支，均沒收銷燬之；扣
案之塑膠鏟子壹支，沒收之。
    事  實
一、甲○○前於民國94年間因施用毒品案件，經原審法院以94年
    度毒聲字第789 號裁定送觀察、勒戒後，因無繼續施用毒品
    之傾向，於94年4 月27日觀察、勒戒執行完畢釋放。詎猶未
    戒除毒癮，於前揭觀察、勒戒執行完畢釋放後5 年內，復基
    於施用第一級毒品之概括犯意，自94年7 月23日11時起至同
    年12月15日中午某時許止，在其位於高雄市楠梓區右昌一巷
    3 弄15號之住處內，將海洛因摻入香煙點燃吸食之方式，以
    平均每3 、4 天施用1 次之頻率，連續施用第一級毒品海洛
    因多次：另於95年3 月11日1 時25分許；於95年4 月5 日15
    時45分許，為警查獲後採尿回溯24小時內某時，在不詳地點
    ，各施用第一級毒品海洛因1 次。另基於施用第二級毒品甲
    基安非他命之概括犯意，自94年7 月25日21時許至同年12
    月15日中午某時許止，在上揭住處內，將甲基安非他命置入
    吸食器內以火燒烤吸食產生煙霧之方式，以平均每3 、4 天
    施用1 次之頻率，連續施用第二級毒品甲基安非他命多次：
    另於95年3 月11日1 時25分許；於95年4 月5 日15時45分許
    ，為警查獲後採尿回溯24小時內某時，在不詳地點，又施用
    第二級毒品甲基安非他命各1 次。嗣於(一)94年7 月25日23時
    40分許，在高雄市○○區○○路197 號前，為警查獲其持有
    第一級毒品海洛因1 小包（淨重0.55公克，空包裝重0.21公
    克）；(二)94年10月5 日14時許，在高雄市○○區○○路與文
    橫二路口為警查獲，當場扣得殘留第一級毒品海洛因之殘渣
    袋3 個及吸管1 支，並徵得其同意，採集其尿液送驗後呈嗎
    啡及甲基安非他命陽性反應；(三)94年11 月22 日14時30分許
    ，在高雄市○○區○○路與七賢路口，為警查獲，並扣得第
    一級毒品海洛因4 小包（淨重4. 79 公克，空包裝重0.94公
    克）；(四)94年11月25日13時40分許，在三民區○○○路與民
    和街口，因行跡可疑為警盤檢，當場扣得供施用毒品之塑膠
    鏟子1 支，並經其同意採尿送驗後，呈海洛因代謝物嗎啡及
    甲基安非他命陽性反應；(五)94年12月16日，在高雄市前鎮區
    ○○○路193 號巷口前因本案通緝為警逮捕，並經其同意採
    尿送驗後，呈海洛因代謝物嗎啡及甲基安非他命陽性反應；
    (六)95年3 月11日1 時25分許，在高雄市三民區○○○路85巷
    口，為警查獲持有海洛因2 包（合計淨重0.59公克；空包裝
    重0.44公克）；(七)於95年4 月5 日15時45 分 許，在高雄市
    苓雅區○○路與興中路口，為警查獲其持有甲基安非他命2
    包（毛重0.2 公克），始悉上情。
二、案經高雄市政府警察局移送暨高雄市政府警察局三民第二分
    局、苓雅分局報告臺灣高雄地方法院檢察署檢察官偵查起訴
    及移送併辦。
    理  由
二、被告甲○○經合法傳喚未到庭，惟查：上開被告自94年7 月
    23日11時起至同年12月15日中午某時許止，連續施用第一級
    毒品海洛因及第二級毒品甲基安非他命之犯行，業經被告於
    原審審理時坦承不諱，而被告7 度為警查獲後採集之尿液，
    經送高雄市立凱旋醫院先以酵素免疫分析法初步檢驗，復以
    氣相層析質譜儀法確認檢驗之結果，均呈現海洛因代謝物嗎
    啡及甲基安非他命陽性反應等情，有尿液代碼與真實姓名對
    照表7 份及該院94年8 月1 日編號00000000號、94年10月17
    日編號A00000000 號、94年12月5 日編號A00000000 號、94
    年12月5 日編號A00000000 號、94年12月26日編號A0000000
    0 號、95年3 月22日編號A00000000 號、95年4 月17日編號
    A00000000 號濫用藥物尿液檢驗報告各1 份附卷可稽。足見
    被告確有於前揭時地連續施用第一級毒品海洛因及第二級毒
    品甲基安非他命之犯行，至堪認定。被告於前揭(六)、(七)所示
    時、地為警查獲後否認仍有繼續施用第一級毒品海洛因、第
    二級毒品甲基安非他命之犯行，已難採信。另有扣案疑海洛
    因粉末7 包，經送法務部調查局驗鑑定結果，確係第一級毒
    品海洛因（淨重各為0.55公克、4.79公克、0.59公克，空包
    裝重各為0.21公克、0.94公克、0.44公克），有該局94年10
    月4 日調科壹字第220021113 號、95年2 月17日調科壹字第
    220022096 號、95年3 月11日調科壹字第220023064 號鑑定
    通知書各1 紙在卷可稽，另扣案疑似海洛因殘渣袋3 個及吸
    管1 支，經送高雄醫學大學附設中和紀念醫院檢驗結果，均
    呈現海洛因反應等情，有該院94年12月6 日編號0000-000號
    至0000-000號檢驗報告4 紙附卷足按，復有甲基安非他命1
    包（毛重0.2 公克）及其所有供施用毒品所用之塑膠剷子1
    支扣案可稽。從而，本案事證明確，被告所為上開犯行，均
    堪予認定。
三、按犯毒品危害防制條例第10條施用第一、二級毒品之罪者，
    檢察官應聲請法院裁定令被告入勒戒處所觀察、勒戒，經觀
    察、勒戒後，認無繼續施用毒品傾向者，檢察官應為不起訴
    處分，觀察、勒戒執行完畢釋放後，5 年內再犯第10條之罪
    ，檢察官應依法追訴，此觀諸毒品危害防制條例第20條第1
    項、第2 項、第23條第2 項前段規定自明。查被告前於94年
    間因施用毒品案件，經裁定送觀察、勒戒後，因無繼續施用
    毒品之傾向，於94年4 月27日觀察、勒戒執行完畢釋放，有
    卷附臺灣高等法院被告前案紀錄表在卷可佐，足徵被告確於
    前開觀察、勒戒執行完畢釋放後，5 年內再犯本件毒品危害
    防制條例第10條之施用第一、二級毒品罪，揆諸前揭法條意
    旨，自應依法論科。
四、按海洛因及甲基安非他命係毒品危害防制條例第2 條第2 項
    所定之第一、二級毒品，不得持有及施用。是核被告所為，
    係分別犯毒品危害防制條例第10條第1 項、第2 項之施用第
    一級毒品罪及施用第二級毒品罪。其為施用而分別持有海洛
    因及甲基安非他命之低度行為，應分別為施用之高度行為所
    吸收，均不另論罪。被告先後多次施用海洛因及甲基安非他
    命之犯行，均時間緊接，方法相同，觸犯構成要件相同之罪
    名，均顯係基於概括之犯意反覆為之，均應依連續犯之規定
    論以一罪，並加重其刑（按被告行為後，刑法第56條連續犯
    之規定，業於94年1 月7 日修正公布刪除，並於95年7 月1
    日施行，則被告之犯行，因行為後新法業已刪除連續犯之規
    定，此刪除雖非犯罪構成要件之變更，但顯已影響行為人刑
    罰之法律效果，自屬法律有變更，依新法第2 條第1 項規定
    ，比較新、舊法結果，仍應適用較有利於被告之行為時法律
    即舊法論以連續犯，合此敘明）。被告所犯上開兩罪間，犯
    意各別，構成要件互殊，應予分論併罰。檢察官雖僅就被告
    於94年7 月23日23時40分許為警查獲回溯24小時內某時施用
    第一級毒品海洛因及第二級毒品甲基安非他命之犯行起訴，
    然因被告其餘連續施用毒品之犯行，與起訴部分具有連續犯
    之裁判上一罪關係，即應為起訴效力所及，本院自應併予審
    究。
四、原審據以論處被告罪刑，固非無見；惟查：原判決就檢察官
    上訴後移請併案審理部分（即95年度毒偵字第2827、3898號
    ）未及審理，已有未合。檢察官上訴意旨執此事由上訴，指
    摘原判決不當，為有理由，自應由本院將原判決撤銷改判。
    爰審酌被告因施用毒品案件，前經施以觀察、勒戒後，仍再
    犯本件犯行而為警5 度查獲，足見其惡習已深，戒絕毒癮之
    意志不堅，未能體悟施用毒品對自己、家人造成之傷害及社
    會之負擔，自屬可議，惟念及其犯後坦承犯行，尚有悔意，
    復參以施用毒品本質上係屬戕害自身健康之行為，尚未直接
    危害他人，反社會性之程度應屬較低等一切情狀，分別量處
    如主文所示之刑，並定其應執行之刑（按修正後刑法第2條
    第1項規定：「行為後法律有變更者，適用行為時之法律。
    但行為後之法律有利於行為人者，適用最有利於行為人之法
    律」。被告行為後，刑法第51條業於民國94 年1月7 日修正
    公布，並於95年7 月1 日施行，修正前刑法第51條規定：「
    數罪併罰，分別宣告其罪之刑，依左列各款定其應執行者：
    」其中第5 款規定：「宣告多數有期徒刑者，於各刑中之最
    長期以上，各刑合併之刑期以下，定其刑期。但不得逾二十
    年。」修正後刑法第51條第5 款規定：「宣告多數有期徒刑
    者，於各刑中之最長期以上，各刑合併之刑期以下，定其刑
    期。但不得逾三十年。」比較結果，修正後刑法並非較有利
    於行為人，依刑法第2 條第1 項前段之規定，仍應依修正前
    刑法，定其應執行之刑，亦此敘明）。末查：扣案之海洛因
    共計7 包（淨重共計5.93公克，空包裝重共計1.59公克）；
    及甲基安非他命1 包（毛重0.2 公克），係屬毒品危害防制
    條例第2 條所管制之第一級、第二級毒品，不論屬於犯人與
    否，均應依同條例第18條第1 項前段規定，宣告沒收銷燬；
    而上開裝有海洛因之包裝袋7 個及扣案海洛因殘渣袋3 個、
    供施用海洛因之吸管1 支，因含有海洛因粉末難以完全析離
    ，亦應依上揭規定，併予宣告沒收銷燬。又扣案塑膠鏟子1
    支，係被告所有供施用海洛因及甲基安非他命所用之物，業
    據被告供承在卷（見本院卷第155 頁），爰依刑法第38條第
    1 項第2 款之規定，併予宣告沒收。
五、被告經合法傳喚，無正當之理由不到庭，爰不待其陳述，逕
    行判決。
據上論結，應依刑事訴訟法第369 條第1 項前段、第364 條、第
371 條、第299 條第1 項前段，毒品危害防制條例第10條第1 項
、第2 項、第18條第1 項前段，刑法第11條、第2 條第1 項前段
、第38條第1 項第2 款、修正前刑法第56條、第51條第5 款、第
9 款，判決如主文。
本案經檢察官姜麗儒到庭執行職務。
中    華    民    國    95    年    7     月    12    日
                  刑事第七庭    審判長法  官  莊飛宗
                                      法  官  曾逸誠
                                      法  官  黃三友
以上正本證明與原本無異。
施用第二級毒品部分不得上訴。
施用第一級毒品部分如不服本判決應於收受本判決後10日內向本
院提出上訴書狀，其未敘述上訴理由者，並得於提起上訴後10日
內向本院補提理由書狀（均須按他造當事人之人數附繕本）「切
勿逕送上級法院」。
中    華    民    國    95    年    7     月    12    日
                                      書記官  黃玉珠
附錄本件判決論罪科刑法條：
毒品危害防制條例第10條
施用第一級毒品者，處 6 月以上 5 年以下有期徒刑。
施用第二級毒品者，處 3 年以下有期徒刑。


司法院資訊處製作；財團法人民間司法改革基金會備份。
